臺灣高等法院刑事判決
110年度上訴字第2292號
上  訴  人  臺灣臺北地方檢察署檢察官
被      告  許光廷





上列上訴人因被告詐欺等案件，不服臺灣臺北地方法院110年度
審訴字第399號，中華民國110年5月11日第一審判決（起訴案號
：臺灣臺北地方檢察署110年度偵字第6722號），提起上訴，本
院判決如下：
    主  文
原判決撤銷。
許光廷犯三人以上共同冒用公務員名義詐欺取財未遂罪，累犯，
處有期徒刑壹年貳月。扣案之蘋果廠牌手機壹支（含門號○○○○○○
○○○○號SIM卡壹張）、華碩廠牌手機壹支（含門號○○○○○○○○○○號S
IM卡壹張）均沒收，未扣案如附表編號6所示偽造公文書上偽造
之公印文及印文均沒收。
    犯罪事實
一、許光廷於民國107年間，因詐欺案件，經法院判處有期徒刑1
    年2月確定，甫於109年12月31日縮短刑期執行完畢，仍不知
    悔改。許光廷明知受邀加入暱稱「友」、「宗」所屬成年集
    團成員，係組成具有牟利性之有結構性之詐欺犯罪組織，且
    以三人以上冒用政府機關及公務員名義，並以行使偽造公文
    書取信於被害人等分工方式詐騙，竟貪圖可從中分取之不法
    利益，於109年1月中旬起受邀加入，擔任領取詐騙款項之車
    手工作，而參與該詐欺犯罪組織。緣集團成員前於110年1月
    19日某時許，冒用係偵辦刑事案件之政府機關及公務員名義
    ，先後致電廖柳來春，以其個人資料外流、涉入刑事案件、
    需監管財產等為由施用詐術，並偽造如附表編號1至5所示之
    公文書，以通訊軟體LINE先後傳送該公文書內容以取信於廖
    柳來春，詐得現金新臺幣（下同）48萬元、金條3條等財物
    （無證據證明許光廷有參與），待廖柳來春發覺其中有詐，
    於同年月28日，又接獲該集團成員來電，謊稱需再交付40萬
    元作為結案保證金，會派「陳專員」前往領取云云而冒用係
    偵辦刑事案件之政府機關及公務員名義施用詐術，並偽造如
    附表編號6所示之公文書，以通訊軟體LINE傳送與廖柳來春
    ，表示是由該公家單位據以監管財物之內容藉以取信而行使
    之，足生損害於廖柳來春及該公務機關核發司法文書之公信
    力，廖柳來春虛以應允後並報警處理，集團未察，即指示加
    入之許光廷，擔任「陳專員」之面交車手行為分擔角色，於
    同月29日上午10時44分許，前往廖柳來春位於新北市○○區○○
    街住處，當場為警逮捕以致未能詐得該筆款項而未遂，並扣
    得其所有與集團聯繫用之蘋果廠牌手機壹支（含門號000000
    0000號SIM卡1張）、華碩廠牌手機壹支（含門號0000000000
    號SIM卡1張）等物，始悉上情。
二、案經被害人廖柳來春訴由臺北市政府警察局新店分局報告臺
    灣臺北地方檢察署檢察官偵查後起訴。　　
    理  由
一、證據能力部分：下列援引為本件犯罪事實之證據，就被告許
    光廷之自白，其並未爭執陳述之任意性（見本院卷第88頁）
    ，且又有其他事證足以補強此等陳述確屬真實可信，自有證
    據能力。按刑事訴訟法第159條之5立法意旨，在於確認當事
    人對於傳聞證據有處分權，得放棄反對詰問權，同意或擬制
    同意傳聞證據可作為證據，屬於證據傳聞性之解除行為，如
    法院認為適當，不論該傳聞證據是否具備刑事訴訟法第159
    條之1至第159條之4所定情形，均容許作為證據，不以未具
    備刑事訴訟法第159條之1至第159條之4所定情形為前提。此
    揆諸「若當事人於審判程序表明同意該等傳聞證據可作為證
    據，基於證據資料愈豐富，愈有助於真實發見之理念，此時
    ，法院自可承認該傳聞證據之證據能力」立法意旨，係採擴
    大適用之立場。蓋不論是否第159條之1至第159條之4所定情
    形，抑當事人之同意，均係傳聞之例外，俱得為證據，僅因
    我國尚非採澈底之當事人進行主義，故而附加「適當性」之
    限制而已，可知其適用並不以「不符前四條之規定」為要件
    （最高法院104年度第3次刑事庭會議決議意旨參照）。本判
    決所引用其餘供述或非供述證據之證據能力，檢察官、被告
    於言詞辯論終結前均未爭執其證據能力（見本院卷第86至88
    頁），而本院審酌上開證據調查製作時之情況，並無違法不
    當之情事，認以之作為證據應屬適當，揆諸前揭說明，自均
    具有證據能力。又組織犯罪防制條例第12條第1項中段規定
    ：「訊問證人之筆錄，以在檢察官或法官面前作成，並經踐
    行刑事訴訟法所定訊問證人之程序者為限，始得採為證據」
    ，此為刑事訴訟證據能力之特別規定，且較92年2月6日修正
    公布，同年9月1日施行之刑事訴訟法證據章有關傳聞法則之
    規定更為嚴謹，自應優先適用。依上開規定，證人於警詢時
    之陳述，於違反組織犯罪防制條例案件，即絕對不具證據能
    力，無修正後刑事訴訟法第159條之2、第159條之3及第159
    條之5規定之適用，不得採為判決基礎。
二、訊據被告就上揭受邀加入擔任車手組之工作以從中收取報酬
    ，並依指示，於上開時間、地點，前往向被害人廖柳來春取
    款時為警當場逮捕，而共犯行使偽造公文書、加重詐欺取財
    未遂等情，迭於警詢、偵查、原審及本院審理時自白不諱（
    見偵查卷第23、129頁，原審卷第59頁，本院卷第89頁）。
    而廖柳來春前遭詐欺集團成員冒用偵辦刑事案件之政府機關
    及公務員名義，並透過LINE通訊軟體，傳送如附表編號1至5
    所示偽造之公文書騙取財物，本件集團又以相同手法，再透
    過通訊軟體LINE傳送如附表編號6所示偽造之公文書要詐騙
    款項，廖柳來春已發覺有詐並報警處理，遂當場查獲被告乙
    節，亦據廖柳來春於警詢及偵查時陳述屬實（見偵查卷第33
    至39、41至46頁），並有廖柳來春與詐欺集團成員之LINE對
    話紀錄、被告前來取款過程之畫面截圖、現場蒐證照片、廖
    柳來春之帳戶存摺及匯款申請書、金條購買證明書，以及附
    表編號1至6所示列印之公文書等附卷可稽（見偵查卷第59至
    65、67至71、73至91、93至97、107至109頁，原審卷第63至
    73頁），以及被告為警查獲時，扣得與集團聯繫用之上開行
    動電話2支可資佐證，足證被告之任意性自白確與事實相符
    。被告雖否認有加入詐欺集團云云，惟按共同正犯，係共同
    實行犯罪行為之人，在共同意思範圍內，各自分擔犯罪行為
    之一部，相互利用他人之行為，以達其犯罪之目的，其成立
    不以全體均參與實行犯罪構成要件之行為為要件，其行為分
    擔，亦不以每一階段皆有參與為必要，倘具有相互利用其行
    為之合同意思所為，仍應負共同正犯之責。而詐騙集團之犯
    罪模式，是經過縝密分工，分別以從事指揮、電話詐騙、實
    際與被害人接觸、收取款項等角色分擔，藉以實現對不特定
    被害人詐得財物再予以均分牟利之犯罪目的。則詐騙集團為
    達此共同犯罪目的，常以冒用政府機關或公務員名義、多人
    共同行使、以電信、網路等傳播方式同時或長期對社會不特
    定多數之公眾發送訊息等詐術手段，始能達其對廣大民眾詐
    騙牟利之集團犯罪目的，此正為刑法第339條之4加重詐欺取
    財罪應予加重處罰之立法目的，而此等詐騙手法為取信被害
    人，更為常見伴隨有相關偽造證明之意之公文書，均廣為媒
    體報導而為一般大眾所週知，被告既擔任車手之工作，則集
    團為達犯罪目的可能所為之前揭詐騙手段，自與其參與詐欺
    集團之共同犯罪意思範圍相符，故縱其並未參與向廖柳來春
    施用詐術，以及為取信於廖柳來春而為之行使偽造公文書等
    行為手段，按上說明，仍應就共同正犯間之全部行為所發生
    之結果，負其責任。是以被告既然是受邀而加入，要其出面
    取款層轉，其扣案之蘋果牌手機內，並有與暱稱「友」、「
    宗」之對話截圖(見偵查卷第103至105頁)，被告顯然知道此
    為三人以上之分工詐騙模式，被告既然知悉此等分工情況，
    當然知道所參與者，是有一定的結構組織分工，而該集團最
    終目的就是在詐取款項，且是將詐欺之不法所得分配與共同
    參與之成員，被告也可從中分配利潤，當然也知道所參與的
    是具有牟利性之詐欺犯罪組織甚明，是以被告上開參與之客
    觀行為，在在足以佐證被告自始即知悉是參與有結構、牟利
    性之詐欺集團犯罪組織，並依此行為分擔，擔任領取款項並
    層轉與集團成員之工作，是被告辯稱未參與詐欺集團之犯罪
    組織云云，顯與事實不符，並不足採。綜上事證，被告上開
    參與犯罪組織、共同加重詐欺取財未遂以及行使偽造公文書
    等犯罪事實已經證明，應依法論科。
三、被告上開受邀加入參與者，係有牟利性之結構性詐欺犯罪組
    織，此部分所為，係犯組織犯罪防制條例第3條第1項後段之
    參與犯罪組織罪。按刑法上所稱公文書，係指公務員職務上
    製作之文書，與其上有無使用公印無涉，若由形式上觀察，
    文書之製作人為公務員，且文書之內容係就公務員職務上之
    事項所製作，即令該偽造之公文書上所載製作名義機關不存
    在，或該文書所載之內容並非該管公務員職務上所管轄，然
    社會上一般人既無法辨識而仍有誤信為真正之危險，仍難謂
    非公文書。是詐欺集團以三人以上冒用政府機關及公務員名
    義向廖柳來春施用詐術，並以LINE通訊軟體傳送如附表編號
    6所示司法機關監管財物名義保管之公文書，顯然是不實主
    張由該公家單位據以監管財物之內容以取信廖柳來春而行使
    ，且此舉足生損害於廖柳來春及各該司法機關核發司法文書
    之公信力，而被告再按加入集團之車手行為角色分擔，依指
    示前來為警當場查獲未能得款而不遂，此部分所為，則係犯
    刑法第216條、第211條之行使偽造公文書罪、第339條之4第
    2項、第1項第1款、第2款之三人以上共同冒用公務員名義加
    重詐欺取財未遂罪；詐騙集團偽造各該公務機關及職稱之公
    印文、印文，乃為偽造公文書之部分行為，而偽造公文書後
    持以行使，其偽造之低度行為復為持以行使之高度行為所吸
    收，均不另論罪；被告與暱稱「友」「宗」及所屬成年集團
    成員間，就上開犯行有犯意聯絡及行為分擔，均為共同正犯
    。按組織犯罪防制條例係藉由防制組織型態之犯罪活動為手
    段，以達成維護社會秩序、保障人民權益之目的，乃於該條
    例第3條第1項前段與後段，分別對於「發起、主持、操縱、
    指揮」及「參與」犯罪組織者，依其情節不同而為處遇，行
    為人雖有其中一行為（如參與），不問其有否實施各該手段
    （如詐欺）之罪，均成立本罪。然在未經自首或有其他積極
    事實，足以證明其確已脫離或解散該組織之前，其違法行為
    ，仍繼續存在，即為行為之繼續，而屬單純一罪，至行為終
    了時，仍論為一罪。又加重詐欺罪，係侵害個人財產法益之
    犯罪，其罪數之計算，核與參與犯罪組織罪之侵害社會法益
    有所不同，審酌現今詐欺集團之成員皆係為欺罔他人，騙取
    財物，方參與以詐術為目的之犯罪組織。倘若行為人於參與
    詐欺犯罪組織之行為繼續中，先後多次為加重詐欺之行為，
    因參與犯罪組織罪為繼續犯，犯罪一直繼續進行，直至犯罪
    組織解散，或其脫離犯罪組織時，其犯行始行終結。故該參
    與犯罪組織與其後之多次加重詐欺之行為皆有所重合，然因
    行為人僅為一參與犯罪組織行為，侵害一社會法益，屬單純
    一罪，應僅就「該案中」與參與犯罪組織罪時間較為密切之
    首次加重詐欺犯行論以參與犯罪組織罪及加重詐欺罪之想像
    競合犯，而其他之加重詐欺犯行，祗需單獨論罪科刑即可，
    無需再另論以參與犯罪組織罪，以避免重複評價。是如行為
    人於參與同一詐欺集團之多次加重詐欺行為，因部分犯行發
    覺在後或偵查階段之先後不同，肇致起訴後分由不同之法官
    審理，為裨益法院審理範圍明確、便於事實認定，即應以數
    案中「最先繫屬於法院之案件」為準，以「該案件」中之 
    「首次」加重詐欺犯行與參與犯罪組織罪論以想像競合。縱
    該首次犯行非屬事實上之首次，亦因參與犯罪組織之繼續行
    為，已為該案中之首次犯行所包攝，該參與犯罪組織行為之
    評價已獲滿足，自不再重複於他次詐欺犯行中再次論罪，俾
    免於過度評價及悖於一事不再理原則。至於「另案」起訴之
    他次加重詐欺犯行，縱屬事實上之首次犯行，仍需單獨論以
    加重詐欺罪，以彰顯刑法對不同被害人財產保護之完整性，
    避免評價不足（最高法院109年度台上字第3945號判決意旨
    參照）。查，被告參與之詐欺集團，就本件廖柳來春遭集團
    詐騙部分係最先起訴繫屬，有本院被告前案紀錄表可按，按
    上說明，本件當為首次加重詐欺行為，則被告參與組織犯罪
    之行為，與集團共同依此實施之上開行使偽造公文書罪、第
    339條之4第2項、第1項第1款、第2款之三人以上共同冒用公
    務員名義加重詐欺取財未遂罪，具有局部之同一性，得認與
    一行為觸犯數罪名之要件相符，應依想像競合犯之規定，從
    一重之加重詐欺取財未遂罪處斷。被告有如事實欄所載刑事
    前案經法院判處罪刑確定並執行完畢等情，有本院被告前案
    紀錄表可按，其受有期徒刑執行完畢，5年內故意再犯本件
    有期徒刑以上之罪，為累犯，審酌被告構成累犯之前案與本
    案之犯罪型態相同，可見被告一再為與本案相同類型之犯罪
    ，其主觀上具有特別惡性，且對於刑罰反應力亦薄弱，依司
    法院釋字第775號解釋意旨裁量後，應依刑法第47條第1項之
    規定，加重其刑。被告之加重詐欺犯行未遂，爰依刑法第25
    條第2項，規定減輕其刑。被告同有上開刑之加重及減輕事
    由，依刑法第71條第1項之規定，先加後減之。被告所參與
    者，為詐欺集團內較為低層之車手工作，且係就實際參與部
    分計算所得報酬，則依其主觀犯意認知，應係限於其有參與
    向被害人取款者，方願將其他集團成員同對該被害人之行為
    視為自己之行為而共同負責，其對於未參與之取款行為，自
    難有所認識或知悉，更無承繼其他共犯共同犯罪之意思，是
    就廖柳來春先前遭詐騙集團以同樣之三人以上冒用政府機關
    及公務員名義施用詐術，並以LINE通訊軟體傳送如附表編號
    1至5所示公文書而詐得財物等行為，被告既未受指示前來擔
    任取款車手，按上說明，尚難令被告就此負共同正犯之責。
    檢察官起訴書並未論及被告參與組織犯罪，因此部分與已起
    訴之行使偽造公文書罪、加重詐欺取財未遂罪間，有如前述
    之裁判上一罪關係，本院於審理時業已告知此部分所犯罪名
    （見本院卷第85頁），使當事人有辯論之機會，自應併予審
    理。　　　　　　
四、原審依被告之自白，適用簡式審判程序，並據以論罪科刑，
    固非無見。惟被告受邀參與詐欺犯罪組織擔任取款車手，此
    部分構成參與犯罪組織罪，且與已起訴之罪有如前述裁判上
    一罪關係，為起訴效力所及，原審漏未論及參與犯罪組織罪
    ，已有未合，則原審於量刑時，未就此一併審酌納為量刑因
    子，其刑之裁量，亦難認允當。本件被告係與詐欺集團共犯
    行使偽造公文書罪，然原判決對於該偽造公文書之內容究竟
    有何主張而足認已達行使之程度，並未明確認定，理由欄復
    未加以說明，亦未就足以生損害於公眾或他人之構成要件，
    於事實中記載，理由亦未論述，亦有不當。就詐欺集團先前
    向廖柳來春詐得財物並行使附表編號1至5所示偽造公文書部
    分，被告並不負共犯之責，已如前述，且檢察官起訴書就此
    部分之沒收，未一併有所主張，則原判決就附表編號1至5所
    示公文書上偽造之印文及公印文，一併在被告所犯項下宣告
    沒收，即有不合。是檢察官上訴意旨指謫原審未論及被告參
    與犯罪組織罪，以及原審刑之裁量有所不當，為有理由。檢
    察官上訴意旨另以：本案詐欺集團訛騙廖柳來春將款項交付
    移轉予假冒公務員「陳專員」身分之被告，應足認本案詐欺
    集團亦已著手實行掩飾、隱匿特定犯罪所得之洗錢行為，惟
    因未予交付移轉而未遂，致本案詐欺集團無從實現掩飾、隱
    匿特定犯罪所得之效果，應同時論以洗錢防制法第14條第2
    項、第1項之一般洗錢未遂罪為由，指謫原判決不當。然洗
    錢防制法第14條第1項之一般洗錢罪，係採抽象危險犯之立
    法模式，是透過對與法益侵害結果有高度經驗上連結之特定
    行為模式的控管，來防止可能的法益侵害。行為只要合於第
    2條各款所列洗錢行為之構成要件，即足成立該罪，並不以
    發生阻礙司法機關之追訴或遮蔽金流秩序之透明性（透過金
    融交易洗錢者）之實害為必要。其中第2條第2款之洗錢行為
    ，係以掩飾或隱匿特定犯罪所得之本質、來源、去向、所在
    、所有權、處分權或其他權益為其要件。該款並未限定掩飾
    或隱匿之行為方式，行為人實行之洗錢手法，不論係改變犯
    罪所得的處所（包括財物所在地、財產利益持有或享有名義
    等），或模糊、干擾有關犯罪所得處所、法律關係的周邊資
    訊，只須足以產生犯罪所得難以被發現、與特定犯罪之關聯
    性難以被辨識之效果（具掩飾或隱匿效果），即該當「掩飾
    或隱匿」之構成要件。又已著手於犯罪行為之實行而不遂者
    ，為未遂犯，刑法第25條第1項定有明文。行為人如已著手
    實行該款之洗錢行為而不遂（未生特定犯罪所得之本質、來
    源、去向、所在、所有權、處分權或其他權益被掩飾或隱匿
    之結果），係成立洗錢防制法第14條第2項、第1項之一般洗
    錢未遂罪。至行為人是否已著手實行該款之洗錢行為，抑僅
    止於不罰之預備階段（即行為人為積極創設洗錢犯罪實現的
    條件或排除、降低洗錢犯罪實現的障礙，而從事洗錢的準備
    行為），應從行為人的整體洗錢犯罪計畫觀察，再以已發生
    的客觀事實判斷其行為是否已對一般洗錢罪構成要件保護客
    體（維護特定犯罪之司法訴追及促進金流秩序之透明性）形
    成直接危險，若是，應認已著手（最高法院110年台上字第4
    232號判決意旨參照）。本件詐欺集團係以車手向被害人取
    款後，再以現金層轉回集團之方式製造金流斷點，則被告受
    邀參與加入擔任車手之工作，就集團之犯罪計畫而言，此時
    仍屬創設層轉金錢計畫之準備行為，本件因廖柳來春已發覺
    有詐並報警處理，以致被告前來時即為警查獲，就此客觀事
    實而言，因被告並未收取不法所得，亦不生層轉金錢製造流
    動軌跡斷點之危險，按上說明，難認已著手於一般洗錢罪之
    構成要件行為，是檢察官上訴意旨認此部分應論以一般洗錢
    未遂罪，並不足採，然原判決有如前述不當之處，仍無可維
    持，應予撤銷改判。
五、爰審酌被告正值青壯，不思循正當管道獲取財物，竟參與詐
    欺犯罪組織，利用一般民眾欠缺法律專業知識，對於檢警機
    關組織分工與案件進行流程未盡熟稔，及信賴公務員執行職
    務之公權力，而共同以冒用公務員名義之方式，遂行其等詐
    欺取財犯行，斲傷民眾對警察機關職務執行之信賴，嚴重破
    壞國家機關公權力行使之威信，所為實屬不該，但念及被告
    坦承大部分之犯罪事實，以及所參與之行為分擔、所生損害
    ，暨其於原審自述高中畢業之智識程度、先前做小北百貨員
    工，月收入約2萬4,000元、無需撫養他人之家庭經濟狀況（
    見原審卷第61頁），以及本件因想像競合犯之封鎖效力，較
    輕之行使偽造公文書罪，法定最輕本刑為有期徒刑1年等一
    切情狀，量處如主文第2項所示之刑。按行為人以一行為觸
    犯組織犯罪防制條例第3條第1項後段之參與犯罪組織罪，及
    刑法第339條之4第1項第2款之加重詐欺取財罪，依刑法第55
    條前段規定從一重之加重詐欺取財罪處斷而為科刑時，於有
    預防矯治其社會危險性之必要，且符合比例原則之範圍內，
    由法院依組織犯罪防制條例第3條第3項規定，一併宣告刑前
    強制工作（最高法院刑事大法庭108年度台上大字第2306號
    裁定參照）。是以，行為人以一行為觸犯組織犯罪防制條例
    第3條第1項後段之參與犯罪組織罪及刑法第339條之4第1項
    第2款之加重詐欺取財罪，依想像競合犯規定，從一重之加
    重詐欺取財罪處斷而為科刑時，因所犯輕罪(參與犯罪組織
    罪)之刑罰以外之法律效果，即組織犯罪防制條例第3條第3
    項強制工作之規定，並未被重罪所吸收，仍應一併適用。惟
    該條例所規定之強制工作，性質上原係對於有犯罪習慣，或
    因遊蕩、懶惰成習而犯罪者，所為之處置，修正後該條例既
    已排除常習性要件，從而，本於法律合憲性解釋原則，依司
    法院釋字第471號關於行為人有無預防矯治其社會危險性之
    必要，及比例原則等與解釋意旨不相衝突之解釋方法，為目
    的性限縮，對犯該條例第3條第1項之參與犯罪組織罪者，視
    其行為之嚴重性、表現之危險性、對於未來行為之期待性，
    以及所採措施與預防矯治目的所需程度，於有預防矯治其社
    會危險性之必要，且符合比例原則之範圍內，由法院依該條
    例第3條第3項規定，一併宣告刑前強制工作。本件被告所犯
    前案，同係加入詐欺集團擔任車手，並於該案刑之執行完畢
    後，另行起意，加入本件不同之詐欺集團，已據被告於本院
    審理時陳述在卷（見本院卷第91頁），被告雖有不勞而獲之
    心態，但其均係擔任俗稱車手之工作，並非前端施用詐術之
    人，也未與集團上層接觸，且是自被害人收取之款項從中收
    取一小部分報酬，其餘大部分款項仍須上繳回集團，與終端
    獲有不法暴利之詐欺集團首腦，究不能相提並論，其參與本
    件之詐欺集團，除本案外，因有其他被害人遭詐騙，另案經
    偵查起訴，有本院被告前案紀錄表可按，則各罪所科處之刑
    罰，其數罪併罰後刑責並非輕微，當與其犯行之處罰相當，
    而足收儆懲之效，若再予以宣告強制工作，毋寧過苛而不符
    合比例原則，按上說明，爰不另為強制工作之諭知。上開扣
    案之手機，為被告所有，華碩廠牌手機為用以聯繫集團上游
    之用，蘋果廠牌手機是以FACETIME聯繫集團所屬成員「友」
    、「宗」等情，業據被告供述在卷（見偵查卷第25、26、30
    、129頁），並有前揭卷附之截圖可按，爰依刑法第38條第2
    項前段之規定，宣告沒收。附表編號6所示偽造之公文書，
    因集團是以LINE通訊軟體傳送與廖柳來春，並未扣案，可認
    被告並未實際掌管該偽造之公文書，無從為沒收宣告，但其
    上偽造之印文、公印文，仍應依刑法第219條規定，在被告
    所犯項下宣告沒收。至附表編號1至5所示偽造之公文書，因
    被告就此不負共同正犯之責，自無從在被告所犯項下宣告沒
    收，又本件被告並未取款即遭警查獲，自未實際獲取犯罪所
    得，是扣案之現金9千9百元，亦無證據證明與本案犯罪有關
    ，均無從為沒收宣告，併予說明。
據上論斷，應依刑事訴訟法第369條第1項前段、第364條、第299
條第1項前段，判決如主文。
本案經檢察官牟芮君提起公訴，檢察官王巧玲提起上訴，檢察官
沈念祖到庭執行職務。
中　　華　　民　　國　　110 　年　　9 　　月　　15　　日
                  刑事第十四庭  審判長法　官  黃斯偉
                                      法　官  黎惠萍
                                      法　官  許泰誠
以上正本證明與原本無異。
如不服本判決，應於收受送達後20日內向本院提出上訴書狀，其
未敘述上訴之理由者並得於提起上訴後20日內向本院補提理由書
（均須按他造當事人之人數附繕本）「切勿逕送上級法院」。
                                      書記官  朱子勻
中　　華　　民　　國　　110 　年　　9 　　月　　16　　日
附錄：本案論罪科刑法條全文
組織犯罪防制條例第3條
發起、主持、操縱或指揮犯罪組織者，處3年以上10年以下有期
徒刑，得併科新臺幣1億元以下罰金；參與者，處6月以上5年以
下有期徒刑，得併科新臺幣1千萬元以下罰金。但參與情節輕微
者，得減輕或免除其刑。
具公務員或經選舉產生之公職人員之身分，犯前項之罪者，加重
其刑至二分之一。
犯第1項之罪者，應於刑之執行前，令入勞動場所，強制工作，
其期間為3年。
前項之強制工作，準用刑法第90條第2項但書、第3項及第98條第
2項、第3項規定。
以言語、舉動、文字或其他方法，明示或暗示其為犯罪組織之成
員，或與犯罪組織或其成員有關聯，而要求他人為下列行為之一
者，處3年以下有期徒刑，得併科新臺幣3百萬元以下罰金：
一、出售財產、商業組織之出資或股份或放棄經營權。
二、配合辦理都市更新重建之處理程序。
三、購買商品或支付勞務報酬。
四、履行債務或接受債務協商之內容。
前項犯罪組織，不以現存者為必要。
以第5項之行為，使人行無義務之事或妨害其行使權利者，亦同
。
第5項、第7項之未遂犯罰之。

中華民國刑法第216條
（行使偽造變造或登載不實之文書罪）
行使第210條至第215條之文書者，依偽造、變造文書或登載不實
事項或使登載不實事項之規定處斷。

中華民國刑法第211條
（偽造變造公文書罪）
偽造、變造公文書，足以生損害於公眾或他人者，處1年以上7年
以下有期徒刑。

中華民國刑法第339條之4
犯第339條詐欺罪而有下列情形之一者，處1年以上7年以下有期
徒刑，得併科1百萬元以下罰金：
一、冒用政府機關或公務員名義犯之。
二、三人以上共同犯之。
三、以廣播電視、電子通訊、網際網路或其他媒體等傳播工具，
    對公眾散布而犯之。
前項之未遂犯罰之。

附表
編號 偽造之公文書 備註 1 「台北地檢署監管科收據」（申請日期110年元月21日，監管金額為36萬元）之公文書，其上有偽造之「臺灣臺北地方法院檢察署印」公印文1枚、「檢察官黃立維」印文1枚。 見原審卷第63頁 2 「台北地檢署監管科收據」（申請日期110年元月21日，監管金額為42萬元）之公文書，其上有偽造之「臺灣臺北地方法院檢察署印」公印文1枚、「檢察官黃立維」印文1枚。 見原審卷第65頁 3 「台北地檢署監管科收據」（申請日期110年元月22日，監管黃金條塊1公斤1條）之公文書，其上有偽造之「臺灣臺北地方法院檢察署印」公印文1枚、「檢察官黃立維」印文1枚。 見原審卷第67頁 4 「台北地檢署監管科收據」（申請日期110年元月25日，監管黃金條塊1公斤1條）之公文書，其上有偽造之「臺灣臺北地方法院檢察署印」公印文1枚、「檢察官黃立維」印文1枚。 見原審卷第69頁 5 「台北地檢署監管科收據」（申請日期110年元月27日，監管黃金條塊1公斤1條）之公文書，其上有偽造之「臺灣臺北地方法院檢察署印」公印文1枚、「檢察官黃立維」印文1枚。 見原審卷第71頁 6 「臺灣臺北地方法院清白証明書」之公文書，表明清查資金依法歸還，其上有偽造之「臺灣臺北地方法院檢察署印」公印文1枚、「檢察官黃立維」印文1枚、「書記官賴文清」印文1枚。 見原審卷第73頁